臺灣苗栗地方法院民事判決　　　　　　　 100年度訴字第31號
原　　　告　劉椿蘤
訴訟代理人　劉惠利律師
被　　　告　張信榮
　　　　　　鄭伊耘
上列當事人間請求履行和解契約事件，本院於100 年3 月3 日言
詞辯論終結，判決如下：
    主  文
被告張信榮應給付原告新臺幣參拾萬元，及自民國一百年二月十
一日起至清償日止，按年利率百分之五計算之利息。
原告其餘之訴駁回。
訴訟費用由被告張信榮負擔五分之二，餘由原告負擔。
本判決第一項得假執行。
原告其餘假執行之聲請駁回。
    事  實
一、原告起訴主張：原告與被告張信榮於民國99年8 月4 日簽訂
    和解契約書（下稱系爭契約），第2 條約定被告張信榮同意
    賠償原告新台幣（下同）180 萬元，第3 條約定被告張信榮
    同意將名下坐落於苗栗縣公館段之土地數筆無條件移轉至原
    告名下。然被告張信榮迄今尚有30萬元未給付予原告，且違
    約將坐落於苗栗縣公館鄉○○段第10地號土地（下稱系爭土
    地）之所有權移轉登記予邱君銓及被告鄭伊耘。倘被告張信
    榮與邱君銓係基於通謀虛偽之意思表示將系爭土地辦理移轉
    登記，並惡意再移轉登記予被告鄭伊耘，則渠等間基於通謀
    虛偽意思表示所為所有權移轉登記之物權行為自屬無效，被
    告張信榮仍應依系爭契約第3 條約定將系爭土地之所有權移
    轉登記予原告。又倘被告鄭伊耘係善意信賴土地登記而取得
    系爭土地之所有權，致被告張信榮無法依系爭契約第3 條約
    定將系爭土地之所有權移轉登記予原告，則被告張信榮、邱
    君銓、鄭伊耘應連帶賠償原告相當於系爭土地價值之損害即
    438,000 元。並聲明：（一）先位聲明：(1)被告張信榮應給
    付原告30萬元，及自起訴狀繕本送達翌日起至清償日止，按
    年息5 ％計算之利息；(2)被告張信榮應將苗栗縣公館鄉○○
    段第10地號土地，面積438 平方公尺、權利範圍全部之所有
    權移轉登記給原告；(3)訴訟費用由被告張信榮負擔；(4)願供
    擔保，請准宣告假執行。（二）備位聲明：(1)被告張信榮應
    給付原告30萬元及自起訴狀繕本送達翌日起至清償日止，按
    年息5 ％計算之利息；(2)被告張信榮、邱君銓、鄭伊耘應連
    帶給付原告438,000 元，及自起訴狀繕本送達翌日起至清償
    日止，按年息5 ％計算之利息；(3)訴訟費用由被告負擔；(4)
    願供擔保，請准宣告假執行。
二、被告張信榮抗辯：兩造簽訂系爭契約後，原告竟教唆4 名男
    子向其恐嚇討債，原告既以非法手段討債，其亦無給付30萬
    元之必要。且系爭契約第3 條並未約明要過戶予原告之土地
    地號為何，其將系爭土地出售予訴外人邱君銓乃正常之買賣
    行為，並無通謀虛偽意思等語。並聲明：(1)原告之訴駁回；
    (2)訴訟費用由原告負擔。
三、被告鄭伊耘辯稱：其係於99年11月間經由訴外人賴瓏芳及張
    柳姿之介紹向邱君銓購買系爭土地，並透過富田不動產仲介
    商行而簽訂買賣契約。其不認識邱君銓，亦不知悉原告與被
    告張信榮、邱君銓間有何瓜葛，係屬善意第三人，其信賴土
    地登記簿之記載而取得系爭土地，自應受土地登記絕對效力
    之保護等語。並聲明：(1)原告之訴駁回；(2)訴訟費用由原告
    負擔。
    理  由
一、原告起訴時未於起訴狀上載明被告邱君銓之任何住居所，經
    本院於民國100 年1 月4 日裁定命其於5 日內補正被告邱君
    銓之住居所及戶籍謄本，其逾期未補正，本院乃於同年2 月
    25日以該部分起訴不合程式予以駁回。而原告於100 年3 月
    3 日本院審理時當庭具狀追加邱君銓為被告，主張：其於10
    0 年2 月14日收受被告鄭伊耘之答辯狀繕本，惟該繕本未附
    證物，致其需至100 年3 月3 日開庭時始能知悉被告邱君銓
    之戶籍住所及身分證字號，顯難期待原告補正，且原告訴訟
    代理人收受上開駁回裁定即具狀追加被告邱君銓之居所，並
    無延宕訴訟云云（卷第48至49頁）。惟查，本院命原告補正
    被告邱君銓之真正住居所及戶籍謄本之裁定已於同年1 月13
    日送達原告，原告收受該裁定後本應儘速持之向戶政機關申
    請被告邱君銓之戶籍謄本，其遲未為之，迄本院同年2 月25
    日裁定駁回時相隔一月有餘。再者，原告自陳於100 年2 月
    14日已收受被告鄭伊耘之答辯狀繕本，縱該繕本未附買賣契
    約等證物，然原告已可自答辯狀繕本中得知被告鄭伊耘業提
    出與邱君詮交易之買賣契約等相關資料，應立即向本院聲請
    閱卷而查知被告邱君銓之住居所及身分證字號，然於本院同
    年2 月25日裁定駁回前間隔10日之久，原告亦怠於補正，至
    本院同年3 月3 日審理終結期日始當庭具狀追加被告邱君銓
    （仍未提出戶籍謄本），足見其係刻意不查報被告邱君銓之
    真正住居所及戶籍謄本，原告訴訟代理人反卸責推託須待同
    年3 月3 日開庭始能知悉被告邱君銓之戶籍住所及身分證字
    號，其延滯訴訟之意圖至為明顯，實不足取。故依民事訴訟
    法第255 條第1 項7 款之反面解釋，原告追加被告邱君銓，
    於法不合，不應准許。
二、先位聲明部分：
（一）原告主張與被告張信榮於99年8 月4 日簽訂系爭契約，依
      系爭契約第2 條約定，被告張信榮願賠償原告180 萬元，
      惟其尚欠30萬元未給付等情，固為被告張信榮於本院審理
      時所自認（卷第46頁），然其辯稱：兩造簽訂系爭契約後
      ，原告竟教唆4 名男子向其恐嚇討債，原告既以非法手段
      討債，其亦無給付30萬元之必要，且其已與討債男子達成
      僅付150 萬元之協議云云。原告否認有上開非法討債及協
      議之情事，則被告張信榮對於上開有利於己之事即應負舉
      證責任；然其無法舉證以實其說，徒空言辯解，自不足採
      。是原告依系爭契約之約定，請求被告張信榮給付30萬元
      及自起訴狀繕本送達翌日即起至清償日止，按年息5 ％計
      算之利息，應予准許。
（二）原告主張依系爭契約第3 條約定，被告張信榮應將其所有
      之系爭土地移轉登記予原告，惟被告間就系爭土地之所有
      權移轉係通謀虛偽意思表示，屬無效之法律行為，移轉所
      有權之物權行為同屬無效，被告張信榮自仍應將系爭土地
      所有權移轉登記予原告云云。被告張信榮則辯稱系爭契約
      並未載明何筆地號土地應移轉予原告，其無庸移轉等語。
      查系爭契約第3 條的確未記載應移轉予原告土地之地號為
      何，且該第3 條約定者係坐落「公館段」之土地（卷第7
      頁），而原告請求被告張信榮移轉者卻為「大坑段」土地
      ，兩者顯不相同。故原告依據系爭契約第3 條請求被告張
      信榮移轉系爭大坑段第10地號土地，顯屬無稽。
三、備位聲明部分：
（一）原告備位聲明第1 項同先位聲明第1 項，理由詳如前述。
（二）原告主張依系爭契約第3 條約定，被告張信榮應將其所有
      系爭土地移轉登記予原告，倘被告鄭伊耘係善意信任土地
      登記而取得系爭土地所有權，致被告張信榮無法將之移轉
      予原告，則被告張信榮、鄭伊耘應連帶賠償相當於系爭土
      地之價值438,000元云云。被告張信榮除抗辯系爭契約第3
      條並未載明何筆地號土地應移轉予原告等語外，與被告鄭
      伊耘均否認系爭土地之移轉係通謀虛偽意思表示等語。經
      查：
    (1)系爭契約第3 條並未記載應移轉予原告土地之地號，且該
      第3 條約定者係坐落「公館段」之土地，而非原告請求之
      系爭「大坑段」土地，已如前二、（二）所述，則原告依
      系爭契約之約定為本件請求，已屬無據。
    (2)又原告起訴所依據之法律關係為系爭契約，惟其請求顯無
      理由業如前(1)所述，其復未主張其他請求權基礎，且所陳
      內容亦均為假設情狀，純為個人臆測之詞，是依原告所訴
      之事實，在法律上已顯無理由，不能准許。又縱使被告二
      人就非屬系爭契約約定之標的即系爭大坑段第10地號土地
      為通謀虛偽意思之買賣，亦與原告無涉，原告自無權利請
      求被告二人連帶賠償至明。故原告之請求，毫無足取。
四、綜上所述，原告先、備位聲明第1 項即被告張信榮應給付原
    告300,000 元，及自起訴狀繕本送達翌日即100 年2 月11日
    起至清償日止，按年利率5 ％計算之利息，為有理由，應予
    准許；其餘請求，均無理由，應予駁回。
五、本件係所命給付之金額未逾50萬元之判決，依民事訴訟法第
    第389 條第1 項第5 款規定，本院應依職權宣告假執行。至
    原告雖陳明願供擔保請准宣告假執行，僅係促使法院之職權
    發動，本院自毋庸就此另為准駁之諭知，附此敘明。另原告
    敗訴部分，其假執行之聲請已失所附麗，應併予駁回之。
六、本件事證已臻明確，兩造其餘攻擊防禦方法及舉證，經核均
    於判決結果不生影響，爰無庸一一論述，附此敘明。
七、據上論結，原告之訴一部有理由、一部無理由，依民事訴訟
    法第79條、第389條第1 項第5 款，判決如主文。
中    華    民    國   100    年    3     月    31    日
                  民事庭法  官  黃怡玲
以上正本係照原本作成。
如對本判決不服，須於判決送達後20日內向本院提出上訴狀（須
附繕本）。
如委任律師提起上訴者，應一併繳納上訴審裁判費。
                        書記官  孫銘宏
中    華    民    國   100    年    3     月    31    日